【裁判字號】    94,上易,927
【裁判日期】    950906
【裁判案由】    侵權行為損害賠償
【裁判全文】
臺灣高等法院民事判決                 94年度上易字第927號
上  訴  人  乙○
訴訟代理人  鄭炎生律師
被  上訴人  甲○○
訴訟代理人  吳忠德律師
上列當事人間請求侵權行為損害賠償事件，上訴人對於中華民國
94年10月26日臺灣臺北地方法院93年度訴字第4978號第一審判決
提起上訴，本院於95年 8月23日言詞辯論終結，判決如下：
    主      文
上訴駁回。
第二審訴訟費用由上訴人負擔。
    事實及理由
一、本件上訴人經合法通知，未於言詞辯論期日到場，核無民事
    訴訟法第 386條各款所列情形，爰准被上訴人之聲請，由其
    一造辯論而為判決。
二、被上訴人起訴主張：上訴人不滿被上訴人經常搭乘其同居人
    張松欽之計程車，竟於民國（下同）91年 3月13日凌晨在台
    北市○○街52巷13號前持鹽酸潑灑被上訴人，致被上訴人顏
    面、頸部、胸部、手臂深度灼傷、左眼失明、左眼球摘除，
    多次住院接受手術，裝設義眼，支出醫藥費新台幣（下同）
    17,733元；被上訴人在麵攤工作，月薪36,000元，因傷休息
    六個月，損失216,000元 ；被上訴人受傷時為49歲，依勞工
    保險條例殘障給付標準表第19項「一目失明」、第59項「頭
    部、顏面部或頸部受損壞到遺存顯著醜形者」，及各殘障等
    級喪失或減少勞動能力比率表，被上訴人為八級殘廢，減少
    勞動能力61.52%，計至60歲，每月損失22,147元（36000×
    61.52%），共計損失2,923,404元（22147×12×11）；被上
    訴人因一目失明及顏面傷殘，受有痛苦。為此依民法第 184
    條、第 193條、第195條、第216條等規定，請求上訴人賠償
    醫藥費17,733元、薪資損失216,000元 、因勞動能力減損所
    生損失2,923,404元、慰撫金1,842,863元等語。並聲明：
    (一)上訴人應給付被上訴人5,000,000元 ，及自起訴狀影本
    送達翌日起至清償日止，按年息5%計算之利息。(二)願供擔
    保，請准宣告假執行。
三、上訴人則以：上訴人不認識被上訴人，亦未傷害被上訴人；
    上訴人學歷為小學二年級，原從事掃馬路臨時工，月薪
    10,000多元，目前已60歲，無業等語，資為抗辯。並聲明求
    為駁回被上訴人之訴。
四、原審判決上訴人應給付被上訴人1,111,798元及自93年4月20
    日起至清償日止按年息5%計算之利息，而駁回被上訴人其餘
    之請求。被上訴人就其敗訴部分，未聲明不服，已告確定。
    上訴人就其敗訴部分，聲明不服，求為廢棄原判決不利於己
    部分，並駁回被上訴人在第一審之訴；被上訴人則求為駁回
    上訴。
五、被上訴人主張上訴人對其實施上開不法侵害行為之事實，業
    據被上訴人於原審刑案訊問時以證人之身分經檢察官、被告
    辯護人詰問、原審法院訊問，具結證稱：「之前沒有見過被
    告（指上訴人），就是在潑硫酸那天晚上才見過她。九十一
    年三月十三日晚上十二點（此十二點係指凌晨零時）（我）
    在收攤，收完攤在回臺北市○○路一０八巷的路上，在景興
    路的國中後門，我剛走到那裡，我側身準備過馬路時，我就
    聽到我右後面有機車騎過來的聲音，就看到被告沒有戴安全
    帽坐在機車後座，我和她對看一下，我本來沒有在乎，但是
    馬上覺得有東西潑在我身上，一開始我覺得身上涼涼的，接
    著就覺得很痛，我就趴在地上喊救命，後來有人出來，拿水
    出來，叫我把手浸在水裡面，就有人報警。（從看到被告到
    覺得東西潑在身上）只有幾秒鐘的時間」、「被告是在機車
    的後座潑我˙˙˙因為被告側身對著我，所以我有看到被告
    ˙˙˙國中的後門有一盞路燈，距離我被潑硫酸的地方大概
    二、三公尺左右。光線可以清楚看到她的臉，但是時間很短
    。案發時間大約半夜一點鐘左右。（從喊救命到有人出來拿
    水給我）大約十幾分鐘。那時我眼睛看不見，我不知道有人
    報警時間。我只有看到被告坐在機車上面，前座的人是戴著
    安全帽，機車的樣式我看不清楚。當時路燈正好照到被告位
    置」、「（妳在醫院的時候，有無指認被告？）有，當時警
    察就把被告及張松欽帶到醫院，問我是誰做的，我就當場指
    認是被告，警察問我能否確定，我說我看的很清楚」、「因
    為被告懷疑我跟他先生在一起，所以我有告訴被告我的作息
    ，我說我是白天睡覺，下午三點上班，到了十二點開始收攤
    ，根本沒有時間與她的先生約會。後來因為被告一直都不相
    信我，我還告訴她我是在小吃店上班」、「從我感覺到有機
    車的聲音，到我看到機車的時間不到一分鐘，當時路上並沒
    有其他的車輛。機車上二個人都沒有下車。機車停在我前面
    停沒有多久，只有幾秒鐘時間。剛才我所說的路燈是指學校
    裡面球場的燈。我只是說前面的人戴著安全帽看不清楚，我
    沒說他是男或是女」、「（曾在醫院中指稱潑你硫酸的女子
    ，是和一名男子坐在機車上？）我只是說被告是和一名戴著
    安全帽的人騎機車，我沒說戴安全帽的人是男或是女。我確
    實不知道前座騎士性別」、「被告潑硫酸時沒有戴安全帽及
    口罩，只有看到一張臉」等語綦詳（見原審刑事卷第一六三
    頁至第一六八頁），並有經警據報至現場勘查扣得之內有液
    體之瓶裝物一瓶扣案可證，又被上訴人於九十一年三月十三
    日十三時許之警詢中指稱：其於當日零時五十分許在上址遭
    一名婦女潑灑硫酸，該女子係坐在一部機車後座由人載至現
    場，在其面前停車，該女子未下車直接拿鹽酸（查係硫酸）
    向其潑灑，機車立即駛離等情，核與其於原審結證之上揭內
    容互核一致，顯示被上訴人於原審之證述與其於上開警詢時
    指述之基本事實相符，且當時上訴人尚未為警查獲到案，而
    上訴人與被上訴人在本案發生前未曾謀面，為其二人始終供
    證在卷，惟被上訴人於該次警詢中已清楚證稱：「我不認識
    該婦人，其長相圓臉，約五十餘歲，身高約一五五公分，微
    胖˙˙˙。我若見到一定可以認得出來」等語，有該次警詢
    筆錄之記載可查（見九十一年度偵字第一四二七一號卷第六
    頁背面、第七頁正面），其該次指述之加害人特徵核與上訴
    人年齡、外貌、體型實屬相近及吻合（上訴人身高係一五一
    公分之事實，經本院刑事庭法官當庭丈量無誤，見本院卷第
    一四二頁），上訴人係圓臉，亦為上訴人於警詢中自承在卷
    。嗣經警帶同上訴人前往馬偕醫院時，被上訴人亦明確指認
    上訴人確係對其潑灑硫酸之人（見同偵查卷第九頁背面）。
    上訴人於同年月十三日十六時許之警詢中，亦承認被上訴人
    於醫院有指認肯定其本人即為潑灑硫酸之人，供稱：「（她
    （被上訴人）現在是說，那個潑硫酸的人的特徵跟外表，跟
    妳說是很吻合，那妳要怎麼解釋？）她就說臉圓圓的跟我一
    樣啊。（後來她很肯定說就是妳沒有錯啊？）那我就沒有啊
    ，她還肯定我」等語（見同偵查卷第四頁背面、本院卷第九
    ０頁至第九一頁），於本院刑事庭審理時，上訴人亦供稱：
    「在醫院，甲○○說有像，臉圓圓的」等語（見本院卷第一
    四二頁），亦證被上訴人於醫院即有明確指認上訴人。被上
    訴人於原審及本院證稱：「（妳在醫院的時候，有無指認被
    告？）有，當時警察就把被告及張松欽帶到醫院，問我是誰
    做的，我就當場指認是被告，警察問我能否確定，我說我看
    的很清楚」、「在醫院有指認被告，我右眼還看得到」等語
    （見原審卷第一六五頁背面、本院卷第一三五頁），確屬事
    實。又被上訴人在上址遭人以液體朝其頭部、面部潑灑，致
    其顏面、頸部、胸部、手部多處受該液體波及，受有化學性
    三度灼傷，占其體表總面積百分之十，因皆為三度灼傷，產
    生肥厚性瘢痕於灼傷處等傷害（現以植皮方式治療回復），
    同時造成被上訴人左眼因化學性灼傷導致角膜穿孔、虹膜脫
    垂、左眼視覺功能完全喪失之重傷害，嗣並接受眼球內容捥
    除術等情，亦有馬偕紀念醫院九十一年三月二十六日甲種診
    斷證明書（見九十一年度偵字第一四二七一號卷第十二頁）
    、同院九十二年九月二十二日馬院醫外字第九二二七八０號
    函及該函所檢附之被上訴人灼傷面積圖表、病歷摘要、手術
    室紀錄等資料（見原審刑事卷第三四頁至第四０頁）在卷可
    稽。被上訴人所受之上揭化學性灼傷核與扣案硫酸液體所可
    造成之傷害相符，足見被上訴人係遭扣案之瓶裝硫酸液體潑
    灑成傷。綜合上揭證據，足證：被上訴人確有於九十一年三
    月十三日凌晨零時至一時之間，在上址，遭共乘機車至現場
    之二人中坐於機車後座之人蓄意以扣案之硫酸朝其面部及頭
    部潑灑，致其受有上揭傷害及重傷害之事實，而被上訴人於
    原審亦詳細說明現場光源並再次指認坐於該機車後座潑灑硫
    酸者即為上訴人無誤。且上訴人因此一行為，經原法院92年
    度訴字第1510號刑事判決有期徒刑在案，復有判決書附卷可
    稽（原審卷一第46頁）。堪認被上訴人之主張可信為真正，
    其依民法第184條第1項前段請求上訴人賠償損害，尚非無據
    。爰就其請求之項目審酌如下：
六、醫藥費部分：被上訴人主張其因傷支出醫藥費17,733元乙節
    ，業據其提出醫療費用繳費證明書為證（原審卷一第57至63
    頁），並為上訴人所不爭執，堪信為真正。則被上訴人依民
    法第184條第1項前段、第193條第1項規定，請求上訴人賠償
    醫藥費17,733元，為有理由，應予准許。
七、工作損失：被上訴人主張其於受傷前在麵攤工作，月薪
    36,000元乙節，業據其提出陳年傳統小吃負責人陳文德出具
    之證明書為憑（原審卷一第35頁），並為上訴人所不爭執，
    堪信為真正。被上訴人雖主張其因傷休息六個月，損失薪資
    216,000元云云 ，惟其嗣後於94年10月12日言詞辯論程序變
    更陳述謂：伊自91年6月1日起恢復工作，薪資不變，但之前
    假日工作可領獎金3,000元 ，恢復工作後雇主不再發給獎金
    等語，被上訴人復未舉證證明雇主不發給獎金，與其受傷間
    有因果關係，自應認為被上訴人因本件傷害減損自91年 3月
    13日起至5月31日止之薪資收入，即損失94,065元（36000×
    2+36000×19/31）（元以下四捨五入），被上訴人其餘主張
    為無可採。
八、減損勞動能力損失：被上訴人主張其因本件傷害減損勞動能
    力乙節，固有馬偕紀念醫院馬院醫外字第943031號函可稽（
    原審卷二第 6頁）。惟按最高法院61年台上字第1987號判例
    闡示：「身體或健康受侵害，而減少勞動能力者，其減少及
    殘存勞動能力之價值．．應以其能力在通常情形下可能取得
    之收入為標準。」、63年台上字第1394號判例闡示：「被害
    人因身體健康被侵害而喪失勞動能力所受之損害，其金額應
    就被害人受侵害前之身體健康狀態、教育程度、專門技能、
    社會經驗等方面酌定之，不能以一時一地之工作收入為準。
    」，故所謂勞動能力，指就該個人之條件，於通常情況下可
    經由提供勞務，獲取收益之能力，非指日常活動能力。從而
    被害人之身體健康被侵害，其日常活動能力雖有所減損，但
    其本於受侵害前之勞動能力通常可能取得之收入，於受侵害
    後並無減損，應認其勞動能力未因身體健康被侵害而有所喪
    失或減少，自不得請求加害人賠償此一性質之損害。查被上
    訴人因本次受傷，其日常活動能力雖有所減損，但其自91年
    3月13日起至 5月31 日止未能工作而損失之薪資收入，業經
    原審命上訴人賠償在案，其勞動能力減損所生損害已被填補
    ，不得重複請求。且被上訴人自91年 6月起恢復原有工作，
    其薪資收入未因受傷而有所減損，自難認其勞動能力因身體
    健康被侵害而減少。則被上訴人依民法第184條、第193條規
    定，請求上訴人賠償其因勞動能力減損所生 損失2,923,404
    元及其利息，為無理由。
九、按民法第195條第1項前段規定：「不法侵害他人之身體、健
    康．．者，被害人雖非財產上之損害，亦得請求賠償相當之
    金額。」最高法院51年台上字第 223號判例闡示：「慰藉金
    之賠償須以人格權遭遇侵害，使精神上受有痛苦為必要，其
    核給之標準固與財產上損害之計算不同，然非不可斟酌雙方
    身分資力與加害程度，及其他各種情形核定相當之數額」。
    查被上訴人提出居留證，記載其於42年12月23日出生（原審
    卷一第36頁），於受傷當時為48歲，自此必須承受外貌嚴重
    灼傷、一目失明之痛楚及面對他人異樣眼光。且上開診斷證
    明書記載被上訴人於91年3月13日至5月1日住院，於91年4月
    2日接受清創及植皮手術，於91年 9月25日至10月3日因顏面
    、頸部灼傷後疤痕攣縮而住院接受局部皮瓣及植皮手術，自
    91年 5月3日起至92年10月9日止門診追蹤治療12次（原審卷
    一第45頁），顯見被上訴人之治療過程漫長、辛苦，其主張
    因受傷而精神極為痛苦，應堪憑採。再斟酌上訴人陳述其學
    歷小學二年級，原從事掃馬路臨時工，月薪10,000多元，目
    前已60歲，無業等語，為被上訴人所不爭執，堪信為真正。
    本院認被上訴人所受非財產上損害以1,000,000元 計算為適
    當。從而被上訴人依民法第 184條、第195條第1項規定，請
    求上訴人賠償慰撫金1,000,000元 ，為有理由，逾此所為請
    求為無理由。
十、綜上論述，被上訴人依侵權行為法律關係，請求上訴人賠償
    在1,111,798元（17733+94065+0000000），及自起訴狀繕本
    送達翌日即93年 4月20日起至清償日止，按年息5%計算之利
    息範圍內，為有理由，應予准許。原審就上開應准許部分，
    判命上訴人如數給付，並依被上訴人之聲請，酌定相當金額
    宣告准予假執行，核無違誤，上訴論旨指摘原判決關於此部
    分為不當，自屬無理由，應駁回其上訴。
十一、據上論結，本件上訴為無理由，依法判決如主文。
中    華    民    國    95    年    9     月    6     日
                    民事第十二庭
                        審判長法  官  張宗權
                              法  官  陳忠行
                              法  官  陳永昌
正本係照原本作成。
不得上訴。
中    華    民    國    95    年    9     月    7     日
                              書記官  劉美垣


司法院資訊處製作；財團法人民間司法改革基金會備份。
